---
title: "Procesos Estocásticos - Tarea Examen"
author: "Ruben Gascon Calixto"
date: "`r Sys.Date()`"
output:
  pdf_document:
    toc: true
  html_document:
    toc: true
    toc_float: true
    theme: united
    highlight: tango
    code_folding: show
---

```{r setup, include=FALSE}
knitr::opts_chunk$set(echo = TRUE, warning = FALSE, message = FALSE, fig.width = 12, fig.height = 8)
library(ggplot2)
library(gridExtra)
library(dplyr)

# Configurar semilla para reproducibilidad
set.seed(42)
```


# Ejercicio 1a: Caminata Aleatoria y Martingala

## Descripción
Generamos una caminata aleatoria que se convierte en martingala mediante el ajuste apropiado de la probabilidad $p^*$.

## Funciones

```{r funciones_1a}
# Calcular p* para garantizar propiedad de martingala
calcular_p_estrella <- function(a = 1.1, b = -0.1, alpha = 0.04) {
  numerador <- -(a - b)^2 + sqrt((a - b)^4 - 4 * (a - b)^2 * 2 * (exp(alpha) - 1))
  denominador <- -2 * (a - b)^2
  return(numerador / denominador)
}

# Generar caminata aleatoria
generar_caminata_aleatoria <- function(N = 100, a = 1.1, b = -0.1, alpha = 0.04) {
  p_estrella <- calcular_p_estrella(a, b, alpha)
  cat(sprintf("Valor de p* calculado: %.4f\n", p_estrella))
  
  # Generar pasos aleatorios
  X <- sample(c(a, b), size = N, replace = TRUE, prob = c(p_estrella, 1 - p_estrella))
  
  # Caminata acumulativa
  S_k <- c(0, cumsum(X))
  
  # Ajuste para martingala
  f <- function(k) k * (p_estrella * a + (1 - p_estrella) * b)
  Z_k <- S_k - sapply(0:N, f)
  
  return(list(S_k = S_k, Z_k = Z_k, p_estrella = p_estrella))
}
```

## Simulación y Visualización

```{r simulacion_1a}
N <- 100
resultado <- generar_caminata_aleatoria(N)

# Crear dataframe para graficar
df_plot <- data.frame(
  k = 0:N,
  S_k = resultado$S_k,
  Z_k = resultado$Z_k
)

# Gráfico de S_k
p1 <- ggplot(df_plot, aes(x = k, y = S_k)) +
  geom_line(color = "blue", linewidth = 1) +
  labs(title = sprintf("Caminata Aleatoria Original\n(N=%d, p*=%.4f)", N, resultado$p_estrella),
       x = "Paso k", y = "S_k") +
  theme_minimal()

# Gráfico de Z_k
p2 <- ggplot(df_plot, aes(x = k, y = Z_k)) +
  geom_line(color = "red", linewidth = 1) +
  labs(title = "Caminata Aleatoria Procesada\n(Martingala)",
       x = "Paso k", y = "Z_k") +
  theme_minimal()

grid.arrange(p1, p2, ncol = 2)
```

---

# Ejercicio 1b: Procesos Reescalados

## Descripción
Generamos procesos reescalados $W^{(r)}$ para diferentes valores de $r$ y los interpolamos linealmente.

## Funciones

```{r funciones_1b}
# Calcular p* con parámetro r
calcular_p_estrella_r <- function(a, b, alpha, r) {
  delta <- a - b
  numerador <- -delta^2 + sqrt(delta^4 - 4 * delta^2 * 2 * ((1 + alpha/r)^r - 1))
  denominador <- -2 * delta^2
  return(numerador / denominador)
}

# Generar proceso reescalado
generar_proceso_reescalado <- function(N, a, b, alpha, r) {
  p_estrella <- calcular_p_estrella_r(a, b, alpha, r)
  
  # Generar caminata
  X <- sample(c(a, b), size = N, replace = TRUE, prob = c(p_estrella, 1 - p_estrella))
  S <- c(0, cumsum(X))
  
  # Reescalar
  tiempos <- seq(0, N/r, length.out = length(S))
  W_r <- S / sqrt(r)
  
  return(data.frame(t = tiempos, W_r = W_r, r = r))
}
```

## Simulación y Visualización

```{r simulacion_1b}
a <- 1.1
b <- -0.1
alpha <- 0.04
N <- 100
valores_r <- c(10, 20, 50)

# Generar procesos para diferentes r
df_procesos <- do.call(rbind, lapply(valores_r, function(r) {
  cat(sprintf("r = %d, P* = %.7f\n", r, calcular_p_estrella_r(a, b, alpha, r)))
  generar_proceso_reescalado(N, a, b, alpha, r)
}))

# Graficar
ggplot(df_procesos, aes(x = t, y = W_r, color = factor(r))) +
  geom_line(linewidth = 1) +
  labs(title = "Procesos Reescalados W^(r) Interpolados",
       x = "t", y = "W^(r)(t)", color = "r") +
  theme_minimal() +
  scale_color_brewer(palette = "Set1")
```

---

# Ejercicio 1c: Procesos de Precios

## Descripción
Modelamos la evolución de precios usando el proceso reescalado con la fórmula exponencial.

## Funciones

```{r funciones_1c}
# Generar proceso de precios
generar_proceso_precios <- function(N, a, b, alpha, r) {
  p_estrella <- calcular_p_estrella_r(a, b, alpha, r)
  
  # Generar caminata
  X <- sample(c(a, b), size = N, replace = TRUE, prob = c(p_estrella, 1 - p_estrella))
  S <- c(0, cumsum(X))
  
  # Escala de tiempo
  t <- seq(0, 1, length.out = length(S))
  W_r <- S / sqrt(r)
  
  # Calcular precios
  precios <- 110 * exp(-alpha * t + W_r)
  
  return(data.frame(t = t, precio = precios, r = r))
}
```

## Simulación y Visualización

```{r simulacion_1c}
valores_r <- c(10, 20, 50)

# Generar procesos de precios
df_precios <- do.call(rbind, lapply(valores_r, function(r) {
  cat(sprintf("r = %d, P* = %.7f\n", r, calcular_p_estrella_r(a, b, alpha, r)))
  generar_proceso_precios(N, a, b, alpha, r)
}))

# Graficar
ggplot(df_precios, aes(x = t, y = precio, color = factor(r))) +
  geom_line(linewidth = 1) +
  labs(title = "Procesos de Precios Interpolados",
       x = "t (tiempo)", y = "Precio", color = "r") +
  theme_minimal() +
  scale_color_brewer(palette = "Set2")
```

---

# Ejercicio 1d: Análisis Completo con Múltiples Configuraciones

## Descripción
Realizamos un análisis exhaustivo con diferentes tamaños de simulación y valores de reescalado.

## Funciones

```{r funciones_1d}
# Generar caminata aleatoria completa
generar_caminata_completa <- function(N, p_estrella, a = 1.1, b = -0.1) {
  X <- sample(c(a, b), size = N, replace = TRUE, prob = c(p_estrella, 1 - p_estrella))
  S <- c(0, cumsum(X))
  
  # Ajuste martingala
  k <- 0:N
  f_k <- k * (p_estrella * a + (1 - p_estrella) * b)
  Z <- S - f_k
  
  return(list(S = S, Z = Z))
}

# Generar proceso geométrico
generar_proceso_geometrico <- function(Z, r, alpha, S0 = 110) {
  k <- length(Z) - 1
  tiempos <- seq(0, k/r, by = 1/r)
  indices <- pmin(as.integer(tiempos * r) + 1, length(Z))
  
  W_r <- Z[indices] / sqrt(r)
  proceso <- S0 * exp(-alpha * tiempos + W_r)
  
  return(data.frame(t = tiempos, precio = proceso))
}
```

## Simulaciones para Diferentes N

```{r simulacion_1d}
a <- 1.1
b <- -0.1
alpha <- 0.04
S0 <- 110

# Configuraciones
configs <- list(
  list(N = 500, rs = c(50, 100, 250)),
  list(N = 1000, rs = c(100, 200, 500)),
  list(N = 5000, rs = c(500, 1000, 2500))
)

# Procesar cada configuración
for (config in configs) {
  N <- config$N
  rs <- config$rs
  
  cat(sprintf("\n=== Simulación para N = %d ===\n", N))
  
  # Generar datos para cada r
  df_completo <- do.call(rbind, lapply(rs, function(r) {
    p_estrella <- calcular_p_estrella_r(a, b, alpha, r)
    cat(sprintf("  r = %d, P* = %.7f\n", r, p_estrella))
    
    resultado <- generar_caminata_completa(N, p_estrella, a, b)
    df_geo <- generar_proceso_geometrico(resultado$Z, r, alpha, S0)
    df_geo$r <- r
    df_geo
  }))
  
  # Graficar
  p <- ggplot(df_completo, aes(x = t, y = precio, color = factor(r))) +
    geom_line(linewidth = 1) +
    labs(title = sprintf("Procesos de Precios para N = %d", N),
         x = "t (tiempo)", y = "Precio", color = "r") +
    theme_minimal() +
    scale_color_brewer(palette = "Dark2")
  
  print(p)
}
```

---

# Simulación de Monte Carlo para Valoración de Opción Call Europea

## Parámetros de la Opción

```{r parameters, echo=TRUE}
# Establecer semilla para reproducibilidad
set.seed(42)

# Parámetros de la opción
alpha <- 0.04  # Tasa libre de riesgo
S0 <- 110      # Precio inicial del activo
K <- 113       # Precio de ejercicio
N <- 100000    # Número de simulaciones
```

## Simulación de Monte Carlo

```{r monte-carlo, echo=TRUE}
# Simular variables aleatorias X1 siguiendo distribución lognormal
muestras_X1 <- rlnorm(N, meanlog = 0, sdlog = sqrt(2 * alpha))

# Calcular el payoff descontado para cada simulación
valores_payoff <- pmax(exp(-alpha) * (S0 * muestras_X1 - K), 0)

# Estimar el valor de la opción como el promedio de los payoffs
valor_montecarlo <- mean(valores_payoff)
```

**Resultado Monte Carlo:** `r sprintf("%.4f", valor_montecarlo)`

## Fórmula de Black-Scholes

```{r black-scholes, echo=TRUE}
# Parámetros de la opción para Black-Scholes
S0_bs <- 110  # Precio inicial del activo
K_bs <- 113   # Precio de ejercicio
r_bs <- 0.04  # Tasa libre de riesgo
T_bs <- 1     # Tiempo hasta expiración
sigma_bs <- sqrt(2 * 0.04)  # Volatilidad 

# Cálculo de parámetros d1 y d2
d1 <- (log(S0_bs/K_bs) + (r_bs + 0.5 * sigma_bs^2) * T_bs) / (sigma_bs * sqrt(T_bs))
d2 <- d1 - sigma_bs * sqrt(T_bs)

# Cálculo del precio de la opción call
call_price <- S0_bs * pnorm(d1) - K_bs * exp(-r_bs * T_bs) * pnorm(d2)
```

**Resultado Black-Scholes:** `r sprintf("%.4f", call_price)`

## Comparación de Métodos

```{r comparison, echo=TRUE}
diferencia <- abs(valor_montecarlo - call_price)
error_relativo <- (diferencia / call_price) * 100
```

### Resumen de Resultados

| Método | Valor de la Opción |
|--------|-------------------|
| Monte Carlo | `r sprintf("%.4f", valor_montecarlo)` |
| Black-Scholes | `r sprintf("%.4f", call_price)` |
| **Diferencia** | **`r sprintf("%.4f", diferencia)`** |
| **Error Relativo** | **`r sprintf("%.2f%%", error_relativo)`** |

## Análisis de la Simulación

```{r analysis, echo=FALSE}
# Análisis adicional de la simulación
desviacion_estandar <- sd(valores_payoff)
error_estandar <- desviacion_estandar / sqrt(N)
intervalo_confianza <- c(
  valor_montecarlo - 1.96 * error_estandar,
  valor_montecarlo + 1.96 * error_estandar
)
```

**Estadísticas de la simulación Monte Carlo:**

- Desviación estándar: `r sprintf("%.4f", desviacion_estandar)`

- Error estándar: `r sprintf("%.4f", error_estandar)`

- Intervalo de confianza (95%): [`r sprintf("%.4f", intervalo_confianza[1])`, `r sprintf("%.4f", intervalo_confianza[2])`]


La simulación de Monte Carlo proporciona una aproximación al valor teórico de Black-Scholes, con un error relativo del `r sprintf("%.2f%%", error_relativo)`.
